臺灣花蓮地方法院民事裁定
111年度消債清字第8號
聲請人即債務人  趙衡昆  住花蓮縣○○市○○○街000號00樓                          之0

代    理    人  謝維仁律師(法扶律師)
上列當事人因消費者債務清理事件，本院裁定如下：
    主  文
一、債務人趙衡昆於民國(下同)110年12月6日所提更生方案應不
    予認可。
二、債務人趙衡昆自111年4月29日上午10時起開始清算程序。
三、命司法事務官進行本件清算程序。
    理  由
一、按更生方案未依消費者債務清理條例(下稱消債條例)第59條
    、第60條規定可決時，除有同條例第12條、第64條規定之情
    形外，法院應以裁定開始清算程序；法院為前項裁定前，應
    使債權人、債務人有陳述意見之機會。債務人有薪資、執行
    業務所得或其他固定收入，依其收入及財產狀況，可認更生
    方案之條件已盡力清償者，法院應以裁定認可更生方案；債
    務人之財產無清算價值者，以其於更生方案履行期間可處分
    所得總額，扣除自己及依法應受其扶養者所必要生活費用後
    之餘額，逾5分之4已用於清償，視為債務人已盡力清償。消
    債條例第61條第1項、第2項、第64條第1項前段、第64條之1
    第2款分別定有明文。次按法院裁定不認可更生方案時，應
    同時裁定開始清算程序。消債條例第65條第1項規定甚明。
    又法院開始清算程序之裁定，應載明其年、月、日、時，並
    即時發生效力；法院開始更生或清算程序後，得命司法事務
    官進行更生或清算程序，必要時得選任律師、會計師或其他
    適當之自然人或法人一人為監督人或管理人。復為消債條例
    第83條第1項、第16條第1項所明定。
二、經調閱本院109年度消債更字第49號(下稱更生卷)、109年度
    司執消債更字第53號卷宗(下稱消債執卷)核閱可知：
(一)聲請人即債務人前因有不能清償情事向本院聲請更生，經本
    院以109年度消債更字第49號裁定自民國109年11月3日上午8
    時起開始更生程序，並命司法事務官進行更生程序，由本院
    司法事務官以109年度司執消債更字第53號受理在案。聲請
    人於110年12月6日提出更生方案，主張其每月領有退撫金及
    退役俸計47,496元，更生方案清償年限6年分72期，每月清
    償5,000元，清償總金額36萬元，清償成數13.7%(消債執卷
    二11至15頁)，經本院公告並通知債權人表示意見，其中債
    權人台新銀行、元大銀行、遠東銀行、台北富邦銀行、中國
    信託銀行、渣打銀行、花旗銀行、臺灣中小企銀均具狀表示
    不同意聲請人所提更生方案(消債執卷二63、67至83、87至8
    9頁；不同意之債權比例達73.36％)，債權人陳麗君亦具狀表
    示對於受分配金額不服(消債執卷二85頁)，顯見債務人所提
    上開更生方案未能依消債條例第59條、第60條規定獲得債權
    人會議之可決，復經聲請人於110年9月29日調查程序中表示
    ，每月還款5,000元為其能力之上限，超過則無法履行，難
    以再就更生方案為調整(消債執卷一403至404頁)，是聲請人
    所提更生方案既未能獲債權人會議可決，則依前開說明，本
    件即應審究聲請人所提更生方案是否合於消債條例第64條第
    1項所定盡力清償之要件，而得逕予認可。
(二)聲請人更生方案履行期間收入為每月47,496元，此有聲請人
    臺灣銀行、郵政存簿明細可憑(更生卷49至50頁)，勘予認定
    。其個人每月必要生活費用為27,100元(含膳食費、房租、
    水電瓦斯費用、電信費、交通費、生活雜支費等項)，配偶
    扶養費支出部分為每月17,576元，合計為44,676元(27100＋1
    7576＝44676)；聲請人個人必要生活費顯逾衛生福利部公布
    之111年臺灣省每人每月最低生活費14,230元之1.2倍即17,0
    76元(消債條例第64條之2第1項)。查聲請人配偶陳○如雖與
    其同住(更生卷431頁)，然因患有心臟病、慢性腎臟疾病、
    高血壓及高血脂症等疾病，縱其名下有土地二筆，公告現值
    合計為133,224元，亦難以支撐陳○如往後日常生活所需，依
    民法第1117條第1項規定，陳○如應屬不能維持生活而無謀生
    能力之人(此有診斷證明書、全國財產稅總歸戶財產查詢清
    單及108至109年度綜合所得稅各類所得資料清單可證；消債
    執卷一257、417至420頁)，此外前述病症尚有其他醫療費用
    支出(消債執卷一257至269頁)，故難以期待陳○如能與聲請
    人共同負擔房租、水電瓦斯、往返醫院交通費、雜支等費用
    支出，是聲請人列計個人必要生活費27,100元，尚屬合理；
    另聲請人與配偶育有一女陳○瑄(75年10月25日生)，已經成
    年，應具有一定之工作能力，依民法第1115條第1項、第111
    6條之1規定，聲請人與陳○瑄應共同扶養陳○如，則聲請人對
    陳○如扶養費超過8,788元(17576÷2＝8788)部分，應予剔除。
    是以聲請人更生方案履行期間每月收入47,496元，扣除其個
    人每月必要生活費用27,100元及配偶扶養費每月8,788元後
    ，尚餘11,608元(0000000000000000＝11608)；而債務人提出
    之更生方案每期清償5,000元，還款總額僅36萬元，每月餘
    額提出清償之成數未達五分之四，實難認債務人有依其個人
    收入、生活狀況，盡清償之能事。從而，依其收入狀況，自
    難認更生方案之條件已符合消債條例第64條之1第2款之要件
    。復經本院司法事務官於111年2月15日依消債條例第61條第
    2項規定，通知聲請人及債權人就轉為清算程序事宜陳述意
    見(消債執卷二97頁)，債權人遠東銀行具狀表示不同意，中
    國信託銀行具狀表示再予債務人提出更生方案機會認無轉行
    清算程序必要(消債執卷二135、139頁)，其餘債權人則未表
    示反對之意見(消債執卷二143至145、165至167頁)或逾期未
    表示意見。本件全體債權人既未能就聲請人所提更生方案達
    成可決，且參以聲請人上開收入及生活狀況，其所提更生方
    案亦難認有合於盡力清償之要件，則依上開說明，本院應裁
    定不予認可聲請人所提之更生方案。
三、綜上，聲請人所提之更生方案，未能依消債條例第59條、第
    60條規定經債權人會議或書面決議之可決，復不符合本院依
    職權以裁定認可更生方案之要件，爰依首揭規定應由本院以
    裁定不認可更生方案，同時裁定開始清算程序，並命司法事
    務官進行清算程序。
中　　華　　民　　國　　111 　年　　4 　　月　　29　　日
                        臺灣花蓮地方法院消債法庭
                              法  官  楊碧惠
以上正本係照原本作成。
開始清算程序之裁定不得抗告，如不服更生方案不予認可之裁定
，應於裁定送達後10日內，以書狀向本院提出抗告(須附繕本)，
並繳納抗告費新臺幣1,000元。
本裁定已於111年4月29日上午10時公告。
中　　華　　民　　國　　111 　年　　4 　　月　　29　　日
                              書記官  吳琬婷